【裁判字號】    97,訴,3153
【裁判日期】    981209
【裁判案由】    損害賠償
【裁判全文】
臺灣臺中地方法院民事判決              97年度訴字第3153號
原      告  丙○○
訴訟代理人  劉惠利律師
複代理人    甲○○
被      告  戊○○
            成煌有限公司
上  一  人
法定代理人  丁○○
上一被告
訴訟代理人  許智捷律師
上列當事人間損害賠償事件，本院於民國98年11月25日言詞辯論
終結，判決如下：
    主    文
被告戊○○應給付原告新臺幣伍拾肆萬肆仟伍佰伍拾肆元，及自
民國九十七年八月二十九日起至清償日止按週年利率百分之五計
算之利息。
原告其餘之訴駁回。
訴訟費用由被告戊○○負擔五分之一，餘由原告負擔。
本判決第一項於原告以新臺幣壹拾捌萬貳仟元供擔保後，得對被
告戊○○之財產假執行。但被告戊○○如以新臺幣伍拾肆萬肆仟
伍佰伍拾肆元為原告預供擔保，得免為假執行。
原告其餘假執行之聲請駁回。
    事實及理由
一、原告起訴主張略以：
（一）被告戊○○受僱於被告成煌有限公司（下稱被告成煌公司
      ），駕駛小貨車載貨為其附隨業務，故其係以駕駛車輛為
      附隨業務之人，其於民國（下同）97年4月12日下午，駕
      駛車牌號碼PG-8370號自小貨車（下稱系爭小貨車），沿
      臺中縣大里市○○路左轉中投東路，欲沿中投東路由北向
      南方向行駛，前往公司倉庫取貨時，理應注意在雙向二車
      道行駛時，在劃有分向限制線之路段，不得駛入來車之車
      道內。而依當時情形，又無不能注意之情事，竟疏未注意
      及此，見北向外側車道封閉，即逆向行駛該車道欲前往倉
      庫，適有原告騎乘車牌號碼BR6-817號機車（下稱系爭機
      車）、沿臺中縣大里市○○○路由南向北行駛，亦因外側
      車道封閉先行駛內側車道，在通過封閉路段後。因內側禁
      行機車，甫轉往外側車道，即與被告戊○○駕駛之系爭小
      貨車碰撞，致原告受有右側髖關節脫臼、右膝開放性傷口
      、左側撓股骨折等傷害。經臺灣省臺中縣區車輛行車事故
      鑑定委員會鑑定意見書表示被告戊○○駕駛系爭小貨車逆
      向行駛不當為肇事因素，原告則無肇事因素。
（二）被告戊○○係受僱於被告成煌公司，其因執行職務而過失
      撞及原告，致原告受有前述之傷害，依民法第188條之規
      定，被告成煌公司應與被告戊○○連帶賠償原告之損害。
（三）本件原告因被告戊○○之過失侵權行為，所受損害之金額
      臚列如下：
    1.住院醫療、看護費用部分：新臺幣（下同）17萬元（門診
      及醫療住院費總計支出96,934元、看護費用89,700元及後
      續醫療費用等，合計僅請求其中之17萬元）。
    2.工作收入減少之損害：168萬元。
      原告未受傷前本於酒店任職，月收入至少有7萬元，而原
      告工作需求需穿著高跟鞋上班，因被告戊○○之過失行為
      使原告仍須復健，至今因傷勢無法久站、行走能力不穩而
      無法回原職工作。原告經醫生檢查後，表示開刀費用無法
      估算，因開刀之後有無併發症，都是無法預估的損害，故
      被告等應賠償至少2年（自97年4月12日起）之減少工作收
      入之損害（計算式：7萬元×24月＝168萬元）。又原告於
      金色酒店擔任公關及酒店坐檯工作，均是拿身分證到包廂
      裡簽名領薪水，在沒有底薪的情形下，根據會計作的記錄
      來計算工資，故原告工作收入無報稅資料及勞健保資料，
      惟證人乙○○已於鈞院具結證述原告工作收入「十天原告
      至少領三萬」。
    3.精神賠償：65萬元。
      原告無端受被告戊○○所造成之損害，身體上及精神上遭
      受極大之痛苦，增加生活上之不便，原告為單親媽媽，國
      中畢業，需獨力撫養年邁父親及稚子，且是卡債族，現因
      無法外出工作，經濟狀況已陷入窘境，被告戊○○以無資
      力賠償推拖原告之主張，原告已疲於奔波於法院之間，苦
      無經濟來源，需承受身體上之苦痛，又需撫養兒子，生活
      陷入困窘，倘無此車禍，原告則無需忍受如此痛苦，故原
      告主張65萬元之精神慰撫金應為合理。
（四）綜上，爰依民法第184條、第191條之2、第188條第1項、
      第2項、第193條第1項、第195條第1項之規定提起本件訴
      訟。並聲明：求為判決被告應連帶給付原告250萬元，及
      自起訴狀繕本送達翌日起至清償日止，按週年利率5% 計
      算之利息，並陳明願供擔保，請准宣告假執行。
（五）原告對被告之答辯另補充略以：
    1.被告成煌公司之實際負責人曾多次代被告等表態會全面處
      理，但迄今僅言詞表示而無任何賠償之實際行動，且揚言
      會有二次傷害之發生。被告等資力雄厚，卻不見其誠意解
      決事端，而只逃避推諉，原告因此次車禍致身體多處病痛
      ，又無法工作營生，實已無法負荷。又原告所受傷害之重
      ，需再經多次手術復健，才得免於殘障，但車禍撞擊受傷
      雖經整復，但仍有許多後遺症是一輩子的病變，原告現需
      再動手術又需龐大醫藥費用、復健費用及生活費用，但被
      告等卻置之不理。
    2.關於被告成煌公司辯稱「…被告戊○○行為時，並非執行
      公司職務，…縱僱用人於受僱人之選任、監督已盡相當之
      注意，系爭事故仍不免其發生…及原告傷口既已痊癒，自
      無勞動能力減損之問題。…」等語。惟查，被告戊○○既
      開車往被告成煌公司方向中，逆向行駛撞到原告，且係應
      被告成煌公司受僱員工等人請求，被告戊○○載送冰塊冰
      飲料之行為，依最高法院86年度臺上字第1497號民事判決
      意旨，被告成煌公司仍應依民法第188條第1項本文之規定
      ，與被告戊○○連帶對原告負損害賠償責任。
二、被告戊○○答辯略以：
（一）原告請求金額過高，之前已給付原告10幾萬元的醫療費用
      ，目前願意再賠償原告60萬元。
（二）原告並非車禍迄今無法行走，因被告戊○○曾於吃早餐時
      ，看見被告可以行走自如，並有照片為證。並聲明：求為
      判決駁回原告之訴及假執行之聲請，並陳明如受不利判決
      ，願供擔保請准免假執行。
三、被告成煌公司答辯略以：
（一）被告戊○○行為時，並非執行公司職務。
    1.被告戊○○於被告成煌公司係擔任臨時工，業務為汽車廢
      五金零件之分類整理，並非載送貨物，顯見載送貨物非屬
      被告戊○○之固有職務；且系爭小貨車，並非被告成煌公
      司所有，平日亦非供公司載運使用，外觀上復無任何足資
      表徵被告成煌公司之字樣；又於車禍事故發生時，系爭小
      貨車上，僅載有一桶冰塊，並無任何與被告成煌公司營業
      有關之零件或貨物存在，顯見系爭事故發生時，不論被告
      戊○○或系爭小貨車皆非為擴張僱傭人之經濟活動，客觀
      上亦難謂與執行被告成煌公司職務有關。
    2.查被告戊○○係下班後，為幫助伊母親載運所撿拾之資源
      回收物品，至證人林芮安家中向其借用系爭小貨車，顯見
      系爭小貨車之借用行為，純屬被告戊○○下班後之個人行
      為，雖渠事後返回工廠倉庫，動機係受同事私底下委託，
      好意載送冰塊給同事以冰凍飲料，但純係被告戊○○與同
      事間之私下好意施惠行為，非僱傭人所可預見及預防，且
      系爭小貨車、載送冰塊皆非屬其分類整理汽車廢五金零件
      之職務範疇，亦無牽連關係，復非執行分類整理之職務時
      所給予之機會致發生系爭不法行為。
    3.被告戊○○過失傷害案件，業經臺灣高等法院臺中分院以
      98年度交上易字第1號判決確定，其判決理由略謂，被告
      戊○○駕駛上開車輛肇事難認與其所從事之業務有直接、
      密切之關係，而認定檢察官起訴書所指稱被告戊○○受僱
      於被告成煌公司駕駛小貨車載貨為其附隨義務，尚屬無據
      。申言之，被告戊○○行為時，確非執行公司職務或與執
      行與職務有關之事務。
    4.綜上，被告戊○○與同事間私底下好意施惠的個人行為，
      既與執行職務無關，亦無牽連關係，即與民法第188條受
      僱人因執行職務不法侵害他人之權利之要件不合，是原告
      請求，委非有理。
（二）被告戊○○於公司業務為汽車廢五金零件之分類整理，並
      非載送貨物，是其選任著重於分類整理技術是否純熟、性
      格上於分類整理是否謹慎精細；執行職務之監督，則在於
      是否已提示其分類整理之應注意事項，有無派員督導其分
      類整理等，並不包括私人下班後之行車及應否遵守交通規
      則。從而，系爭事件既發生於被告戊○○下班後，業已脫
      離僱用人之監督範疇，縱使僱用人盡相當之注意於受僱人
      於執行職務之選任及監督，實仍不免發生損害，參照最高
      法院87年度臺上字第791號裁判意旨，依民法第188條第1
      項但書之規定，僱用人實無庸負賠償之責，自不得以受僱
      人偶一過失行為，即謂僱用人選任及監督未盡相當之注意
      ，即令僱用人負責。
（三）損害賠償額部分：
    1.醫療及看護費用部分：
      (1)依強制汽車責任保險法第33條第1項之規定、最高法院
        93年度臺上字第1159號裁判意旨，系爭事故之發生既因
        可歸責於被告戊○○，則保險人於保險給付後，得代位
        行使被保險人對於被告戊○○之請求權，故保險人依汽
        車強制險提供醫療給付後，該項醫療費用請求權，已法
        定移轉與汽車強制險之保險人，自不得再向對造請求。
        查本件原告請求關於財團法人仁愛綜合醫院（下稱仁愛
        醫院）之醫療費用部分，因自97年4月12日起至同年5月
        1 日之醫療費用部分，業經被告戊○○給付71,341元，
        原告復持該院及新菩提醫院之收據向汽車強制險之保險
        人第一產物保險公司重複請求獲償95,277元，換言之，
        關於醫療損害部分，原告已獲保險公司之填補，並無損
        害可言，則原告之請求總額自應再扣除被告戊○○已為
        之給付71,341元。。
      (2)查系爭事故發生後，原告自97年4月12日於仁愛醫院住
        院至同年5月1日，因經診治業無住院之必要，經該院強
        制出院，原告遂自行轉診至新菩提醫院以急診名義住院
        ，此有仁愛醫院98年8月18日仁總字第098080045號函覆
        「出院時手及臀部傷口尚未拆線，但無急診必要」可稽
        ，是原告出院時並無急診住院之必要，則原告提出之原
        證1之收據編號12、13、14之急性病房費13,200元、700
        元，非屬必要性支出，自應扣除。
      (3)查收據編號6、10為不分科別，編號14、15、43係為內
        科支出，殊與系爭事故之損害項目之骨科或復健科不符
        ，且所為係自費，日後有改以健保支付，亦非所明。又
        收據編號39、40係屬同一日重印收據，支出似屬重複，
        請求亦非有理。再依大里仁愛醫院98年10月9日以仁總
        字第098100049號函檢附之診斷說明書所示，原告傷口
        已癒合，X光顯示骨折處已癒合，至於主訴之左手腕不
        定時酸痛及無力，及行走能力不穩定，參照該院98 年8
        月18日仁總字第098080045號函覆說明，僅屬一般創傷
        後酸痛，必要時以口服止痛藥及復健治療，且該酸痛屬
        個人主觀，治癒期間難以評估，及參照自97年5月1日以
        後之復健支出每次均僅200元上下，則原告請求持續性
        復健費用，顯屬過鉅且亦屬無據。
      (4)參照仁愛醫院98年8月18日仁總字第098080045號函覆說
        明五，原告隨時可拔除固定器，住院及拔除均為健保給
        付，換言之，原告於該部分並無醫療費用支出之必要。
      (5)查林雅珮之看護費用部分金額10,500元，及慈德管理顧
        問企業社部分金額79,800元中之33,000元，均由被告戊○○直接給付，原告再為請求，顯非有理。
    2.工作收入減少部分：
      (1)原告主張未受傷前於酒店任職，每月收入至少7萬元，
        並以因系爭事故致無法穿高跟鞋工作，請求賠償2年工
        作損失168萬元云云。惟經勞工保險局函覆，原告僅於
        83、84年間有投保記錄，並無原告於酒店任職之相關記
        錄。縱原告未受傷前於酒店任職，然穿高跟鞋與否，究
        非屬工作之必要，縱不穿高跟鞋亦不妨礙其工作能力，
        且是否須2年始可復原，亦未經證明，自不得執此恣意
        主張工作損失。
      (2)查原告既向財團法人法律扶助基金會臺中分會申請法律
        扶助通過，而依該會之法律扶助相關申請書表所示，原
        告於該會係主張每月65,000元，顯與原告主張每月收入
        至少7萬元不符，且再斟之財政部臺灣省中區國稅局之
        財產歸屬清單及96年度所得稅各類所得資料清單所示，
        被告無財產，亦無所得，與其所述之高所得，顯有不符
        ，是原告所述顯與事實不符。
      (3)況依原告於98年4月22日陳報之郵局歷史交易清單所示
        ，亦無原告主張之資金進出。再者，雖證人乙○○於98
        年6月15日證稱原告所得，惟揆諸其證稱原告支領所得
        係為票據，並指名受款人，然依前開交易明細所示，並
        無證人所述之支票兌現，基此，證人及原告所述顯與事
        實不符。
      (4)參照前開仁愛醫院函覆所示，原告傷口既已痊癒，自無
        勞動能力減損之問題，原告請求，顯於法無據。
    3.精神賠償部分：原告主張渠為單親媽媽，獨力扶養一子，
      現因無法外出工作，經濟狀況陷入窘境云云，惟子女之扶
      養，核屬親子權利義務關係，殊非本件請求之依據，且原
      告是否達喪失工作能力致無法外出工作之程度，亦未經證
      明，實難以原告之經濟窘境直接令被告負完全之責，是原
      告請求金額實屬過鉅。況原告於97年11月3日本即業可自
      由行動，卻於日後數次庭訊皆持拐杖，顯見其精神痛苦是
      否如其所述，顯有斟酌餘地。
（四）總賠償金額應扣除被告戊○○已為之給付：依民法第216
      條第1項之規定，因被告戊○○已給付71,341元，原告亦
      已向汽車強制險之保險人第一產物保險公司請求獲償醫療
      費用，故本件賠償總金額應扣除原告多受償之金額等語。
      並聲明：求為判決駁回原告之訴及假執行之聲請，並陳明
      如受不利判決，願供擔保請准免假執行。
四、法院之判斷：
（一）原告主張被告戊○○於97年4月12日下午駕駛系爭小貨車
      ，逆向行駛於車道，撞及其所騎乘之系爭機車，致其受有
      右側髖關節脫臼、右膝開放性傷口、左側撓股骨折等傷害
      之事實，業據其提出臺灣臺中地方法院檢察署檢察官97
      年度偵字第13327號起訴書、本院97年度交易字第484號刑
      事判決影本、醫療費用收據等為據（參附民卷），並經本
      院調閱上開刑事案卷（偵查及一審卷）查閱無訛，另經送
      請臺灣省臺中縣區車輛行車事故鑑定委員會鑑定結果，被
      告戊○○駕車未遵行車道行駛，確為本件事故之肇事原因
      （參本院卷第126、127頁），且被告戊○○就此亦不爭執
      ，是原告上揭主張，自堪信為真實。
（二）按民法第188條所定僱用人之連帶賠償責任，以受僱人因
      執行職務不法侵害他人之權利，始有其適用，倘係受僱人
      個人之犯罪行為而與執行職務無關，即與該條規定之要件
      不合。又所謂「執行職務」，雖非不得涵攝濫用職務或利
      用職務上之機會之行為，但其外觀在客觀上應足認與執行
      職務有關。本件原告主張被告戊○○係受僱於被告成煌公
      司乙節，為被告二人所不否認，惟就原告主張事發當時被
      告戊○○係執行被告成煌公司職務部分，則為被告成煌公
      司所否認，經查：
    1.被告戊○○於前揭刑事案件審理中，固承認其因上開駕車
      過失行為，惟陳稱，伊在被告成煌公司僅是臨時工性質，
      並非正式員工，被告成煌公司亦未幫其投保健保與勞保，
      平時伊大都騎摩托車上班，且被告成煌公司之送貨或載貨
      並非其負責之業務，伊僅有在老闆或其他負責載送貨之員
      工不在時，偶而會去幫忙載貨回來，發生車禍當時並非伊
      上班時間，當日伊只有上午上班，中午下班後，伊才於下
      午1時許，騎摩托車去訴外人林芮安家向其借用系爭小貨
      車用以幫伊母親載運所撿拾之資源回收物品，後來因為有
      同事說倉庫很熱，請伊幫忙載冰塊回工廠冰飲料，伊才開
      車載飲料回工廠倉庫，不料於途中與被害人丙○○發生車
      禍，並非業務過失傷害等語。
    2.被告成煌公司之法定代理人丁○○於本院刑事庭就上開刑
      事案件審理時亦結證稱：被告戊○○在被告成煌公司屬臨
      時工性質，且平常被告戊○○在被告成煌公司內之主要工
      作為分類整理汽車零件，只有在其或主要送貨之員工不在
      時，才會偶而請被告戊○○幫忙載送貨，其看到被告戊○○平時是騎摩托車上班，並非開該系爭小貨車上班，發生
      車禍當日下午被告戊○○並非在上班時間，被告戊○○為
      何會開車回到公司，伊並不清楚等語（見刑事影卷第51頁
      以下）。
    3.訴外人即系爭小貨車車主林芮安（參刑事影卷第27頁以下
      ，交通部公路總局臺中區監理所97年8月13日中監車字第
      0970033130號函附系爭小貨車過戶登記書等資料影本），
      於本院刑事庭審理時證稱：伊為系爭小貨車之登記名義人
      ，但該車平時大都是伊弟弟在使用，並未讓被告成煌公司
      或被告戊○○載貨使用，被告戊○○與伊都是被告成煌公
      司的臨時工，被告成煌公司有自己之貨車，其並未看過被
      告戊○○開車去載貨過，據其所知，被告成煌公司開貨車
      的人有固定的人，但不是被告戊○○。被告戊○○是在發
      生車禍當日下午1時許，騎摩托車來伊家中向伊借用開走
      系爭小貨車，說是要載回收物，其不知為何被告戊○○會
      開該車回公司，在途中與被害人發生車禍等語（見刑事影
      卷第76頁以下）。
    4.系爭車禍事故發生時，被告戊○○所駕駛之系爭小貨車上
      ，僅載有一水桶（依被告戊○○所述其內置有冰塊），並
      無任何與被告成煌公司營業有關之零件或貨物存在（見偵
      查影卷第27頁，車禍現場照片及本院卷第31頁所附被告成
      煌公司設立登記表所載公司所營事業內容）。
    5.依本院刑事庭職權調取之被告戊○○勞保、健保投保資料
      ，被告戊○○並非由被告成煌公司為其投保（參刑事影卷
      第47頁以次，勞保局電子閘門查詢作業、法務部健保資訊
      連結作業）。
    6.據上，本院審酌證人丁○○、林芮安於刑事審理時證述之
      內容，被告戊○○所為之陳述，及上揭各資料顯示，本件
      被告戊○○係於下班後於從事自己事務過程中，受同事所
      託載運冰塊而非被告成煌公司貨品或公司所需之相關物品
      ，於前往公司途中，與原告發生車禍事故，要與上述執行
      職務行為之意義不相符合。此外，本院刑事庭及臺灣高等
      法院臺中分院就上開車禍事故被告戊○○所涉過失傷害刑
      事責任部分審理結果，亦同此認定（參本院卷第2至4頁，
      第136至140頁所附刑事判決）。故本件依調查所得之事發
      情節觀之，被告戊○○之前開過失傷害行為，其外觀顯無
      從認為屬於執行被告成煌公司所賦予職務之行為，事理至
      明，則參酌上開說明，被告成煌公司自無庸依民法第188
      條規定與被告戊○○對原告負連帶賠償責任。
（三）按因故意或過失，不法侵害他人之權利者，負損害賠償責
      任；汽車、機車或其他非依軌道行駛之動力車輛，在使用
      中加損害於他人者，駕駛人應賠償因此所生之損害；不法
      侵害他人之身體或健康者，對於被害人因此喪失或減少勞
      動能力，或增加生活上之需要時，應負損害賠償責任；不
      法侵害他人之身體、健康、名譽、自由、信用、隱私、貞
      操，或不法侵害其他人格法益而情節重大者，被害人雖非
      財產上之損害，亦得請求賠償相當之金額；民法第184條
      第1項前段、第191條之2前段、第193條第1項、第195條第
      1項前段分別定有明文。本件被告戊○○因前開行為致原
      告受有損害，有相當因果關係，已如前述，揆諸前開規定
      ，原告請求被告戊○○賠償其財產及非財產上之損害，自
      屬有據。茲就原告請求賠償之各項損害金額，審酌如下：
    1.關於原告因此事故所支出之醫療費用及看護費用共計17萬
      元部分，已據其提出各該收據為憑（參本院卷第37至58頁
      ），經查：
      (1)依原告所提出之各收據及明細表所示，其已支出之醫療
        費用合計為96,834元（應剔除重複計算之97年9月10日
        收據100元，即原告表列編號40號部分，參本院卷第37
        、55頁），被告戊○○對此亦不爭執，自堪信為真實。
        至原告主張其後續應再支付醫藥費並請求賠償部分，經
        查原告對其後續應再接受醫療而需支付之醫藥費用金額
        究屬若干等節，並未提出其他適當證據以供本院參酌，
        且審酌原告關於醫療及看護費用之賠償請求數額合計僅
        為17萬元，而原告前開已支付之金額已逾17萬元（醫療
        費用96,834元+看護費用89,700= 186,534元），故無需
        再就此部分認定其金額，附此敘明。
      (2)原告主張其支付看護費用共計89,700元部分，業據提出
        收據二紙（參本院卷第59、60頁），且為被告戊○○所
        不爭執，自堪信為真實，原告據此為請求，自屬有據。
      (3)綜上，原告共計支出醫療及看護費用186,534元，原告
        請求被告應賠償其中之17萬元，為有理由，應予准許。
        至被告戊○○主張其已先行代原告為部分之給付應予扣
        除乙節，詳如後述(四)所載。
    2.關於原告因此事故減少勞動能力所致損失168萬元部分：
      (1)查原告因系爭車禍事故受傷後，即經送醫急診，於住院
        20日後出院，並經醫囑宜休養三個月，宜專人看護等，
        此有仁愛醫院診斷證明書附卷可憑（參偵查影卷第6頁
        ），則原告主張其此期間喪失勞動能力，自屬有據。
      (2)依前述仁愛醫院98年8月18日仁總字第098080045號函附
        診療說明書所載，原告其後須拔除固定器住院約須3至5
        日，另同院98年9月29日診斷證明書（參本院第228頁）
        則載為住院一星期，休養一個月，則此部分原告主張其
        因此而不能工作，亦屬有據。本院審酌開刀住院日數不
        定，則應以最從容之住院診療日數即7日為適當，另術
        後須休養一個月，亦應予准許。
      (3)原告主張其手術後，因不能穿著高跟鞋，無法久站、行
        走能力不穩而無法回原職工作等情，經本院送請仁愛醫
        院鑑定結果，其診療說明書記載內容略謂，原告目前無
        急性問題，屬一般創傷後酸療，必要時以口服止痛藥及
        復健治療即可，酸痛個人主觀，治療期間難以評估，勞
        動能力減損百分比無法評估等語（參本院卷第207頁）
        ，嗣原告主張該院未為適當鑑定，經本院再囑託該院對
        原告為身體檢查後詳為鑑定，原告至該院覆診後，該院
        出具上揭98年9月29日診斷證明書亦說明，原告目前傷
        口已癒合，X光顯骨折處已癒合。又本件依被告戊○○
        提出之原告日常生活照片顯示（參本院卷第119至122
        頁），原告已能騎乘機車、上下車等一般常人之日常生
        活之活動。據上足見，原告受傷經診治後，並無不能工
        作之情形，而原告所謂之酸痛部分乃屬其主觀陳述，自
        亦不能作為認定原告有減損勞動能力之情事。另原告主
        張其受傷前須穿著高跟鞋始能工作部分，核屬其個人特
        殊需求，並非一般工作上之普遍必要配備，自非屬勞動
        能力減損認定之範疇。末查，原告主張再送請其他機關
        鑑定部分，本院審酌仁愛醫院為診治原告之醫院，且其
        已針對本院囑託事項二度進行鑑定，惟均未能發現原告
        有何勞動能力減損之情事，再原告陳述之酸痛情事既為
        其主觀意見，自亦無從再以其他機關鑑定方式獲致結果
        ，此部分自無必要，爰不予准許，均附此敘明。
      (4)關於原告受傷前之收入部分：
        按身體或健康受侵害，而減少勞動能力者，其減少及殘
        存勞動能力之價值，不能以現有之收入為準，蓋現有收
        入每因特殊因素之存在而與實際所餘勞動能力不能相符
        ，現有收入高者，一旦喪失其職位，未必能自他處獲得
        同一待遇，故所謂減少及殘存勞動能力之價值，應以其
        能力在通常情形下可能取得之收入為標準（最高法院61
        年台上字第1987號判例意旨參照）。查原告主張其未受
        傷前本於酒店任職，月收入至少有7萬元等語，並舉證
        人乙○○證述內容為證。然依本院調閱之原告稅務電子
        閘門財產所得調件明細表、勞工保險局98年4月7日保承
        資字第09810128970號函附投保資料表等顯示（參本院
        卷第25頁、第154頁），原告所提出之開戶郵局交易帳
        戶明細（參本院卷第162、163頁），原告於本件事故發
        生時，並無任何勞動薪資所得存款、申報及投保資料。
        且近年經濟不景氣，依原告從事工作之內容，當亦同受
        有影響。是本件尚難僅以原告主張及證人乙○○之證述
        ，即認應以原告所述之收入計算其勞動能力減少之損害
        。本院審酌原告之學、經歷（詳如下述3），並參酌行
        政院勞工委員會最新公告之國人通常勞動者之基本工資
        17,280元等，認本件應以此為準，計算原告勞動能力減
        損所生之損害，較為適當。
      (5)綜上，原告減少其全部勞動能力之日數計有：事故發
        生時住院20日；首次出院後應休養之3個月，拔除
        固定器時應住院之7日，另該次手術後須休養一個月。
        以上合計為4月又27日，以每月薪資17,280計算結果，
        合為84,672元（計算式17280×【4又30分之27】=84672
        ）。
   3.慰撫金部分：
      按慰撫金核給之標準固與財產上損害之計算不同，然非不
      可斟酌雙方身分資力與加害程度，及其他各種情形核定相
      當之數額（最高法院51年臺上字第223號判例意旨參照）
      。本院斟酌原告為中學畢業，65年11月2日出生，本件事
      故發生時年約21歲餘，事故發生前擔任酒店公關，其遭被
      告過失侵害身體、健康之程度，堪信精神上確受有痛苦；
      而被告戊○○則係51年1月14日出生，打零工維生，其因
      過失而侵害原告之身體及健康程度，暨兩造所得及財產（
      詳如本院卷第21至25頁所附稅務電子閘門財產所得調件明
      細表）等一切情狀，認原告請求精神慰撫金於50萬元範圍
      內應屬適當。逾此範圍之請求，尚屬無據，應予駁回。
    4.綜上所述，原告得主張所受損害之金額合計為754,672 元
      （計算式為：170000＋84672＋500000 =754672）。
（四）按保險人依強制汽車責任保險法規定所為之保險給付，視
      為被保險人損害賠償金額之一部分。被保險人受賠償請求
      時，得扣除之。強制汽車責任保險法第32條定有明文。此
      一規定之立法目的，在於保險人之給付乃由於被保險人支
      付保險費所生，性質上屬於被保險人賠償責任之承擔或轉
      嫁，自應視為加害人或被保險人損害賠償金額之一部分，
      為避免受害人雙重受償，於受賠償請求時，自得扣除之。
      本件原告於事故發生後已領取強制汽車責任險保險金
      95,277元，此有被告成煌公司提出之第一產物保險股份有
      限公司賠案領款狀況查詢附卷可憑（參本院卷248、249頁
      ），且為兩造所不爭，依上開規定，自應予扣除。又被告
      戊○○已給付原告11,6191元，已據其提出支付收據為憑
      （參本院卷第80至83頁），且為原告所不爭執。而查，其
      中原告97年4月12日至97年5月1日住院支出之71,341元（
      34241+ 1800+300+30000 +5000），另看護費用43,500元
      （10500+ 33000），被告戊○○既已代為支付，原告此部
      分之請求，自應扣除。至其餘被告戊○○為原告支付固骨
      密600元，杏一醫療用品750元部分，原告並未向被告戊○○為賠償請求，自不在本件扣除之列。綜上，本件原告得
      請求被告戊○○賠償之金額應為544,554元（計算式：
      000000-00000-00000-00000=544554）。
（五）按給付無確定期限者，債務人於債權人得請求給付時，經
      其催告而未為給付，自受催告時起，負遲延責任。其經債
      權人起訴而送達訴狀，與催告有同一之效力；又遲延之債
      務，以支付金錢為標的者，債權人得請求依法定利率計算
      之遲延利息；應付利息之債務，其利率未經約定，亦無法
      律可據者，週年利率為5%，此為民法第229 條第2項、第
      233條第1項前段及第203條所明定。被告戊○○因過失不
      法侵害原告之身體健康，對原告所負前開損害賠償債務，
      並未定有期限，被告戊○○於97年8月28日收受原告請求
      賠償上開損害之起訴狀；然被告戊○○經原告催告後猶未
      為給付，則原告請求被告戊○○就前述應賠償之數額，加
      付自受原告催告之翌日即97年8月29日起至清償日止，按
      週年利率5%計算之法定遲延利息部分，與前揭規定相符，
      亦應准許。
（六）綜上所述，本件被告戊○○計應賠償原告損害544,554 元
      ；從而，原告請求被告戊○○應給付原告544,554元，並
      自起訴狀繕本送達之翌日即97年8月29日起，至清償日止
      ，按週年利率5%計算之利息，為有理由，應予准許。惟原
      告逾此部份之請求，則無理由，應予駁回。
五、本件判決之基礎已臻明確，兩造其餘之攻擊防禦方法及舉證
    ，核與判決無影響，毋庸一一論列，併此敘明。
六、兩造均陳明願供擔保，分別聲請宣告假執行及免為假執行，
    本件原告勝訴部分，本院經審酌尚無不合，爰分別定相當擔
    保金額准許之。至原告敗訴部分，其假執行之聲請，已失所
    附麗，併予駁回。
據上論結，本件原告之訴為一部有理由，一部無理由，依民事訴
訟法第79條、第390條第2項、第392條，判決如主文。
中    華    民    國    98    年    12    月    9     日
                  民事第四庭    法  官  王鏗普
正本係照原本作成。
如對本判決上訴，須於判決送達後20日內向本院提出上訴狀。
中    華    民    國    98    年    12    月    9     日
                                書記官


司法院資訊處製作；財團法人民間司法改革基金會備份。
